【裁判字號】    97,交聲,265
【裁判日期】    980112
【裁判案由】    違反道路交通管理處罰條例
【裁判全文】
臺灣宜蘭地方法院交通事件裁定         97年度交聲字第265號
移送機關    交通部公路總局臺北區監理所宜蘭監理站
異  議  人  甲○○
即受處分人
上列異議人因違反道路交通管理處罰條例案件，對於交通部公路
總局台北區監理所宜蘭監理站民國97年9月15日所為之處分（原
處分案號：宜監字第裁43-Q00000000號），聲明異議，本院裁定
如下：
    主  文
異議駁回。
    理  由
一、移送機關裁決意旨略以：異議人即受處分人甲○○於民國97
    年5月18日上午5時45分駕駛車牌號碼DQ-9906號自用一般小
    貨車，在宜蘭縣羅東鎮○○路與純精路口處，因肇事致人受
    傷而逃逸，為宜蘭縣政府警察局羅東分局以宜警交字第Q000
    00000號違反道路交通管理事件通知單舉發違規，經移送機
    關請上開舉發單位調查，仍認異議人違規事實明確，乃以異
    議人違反道路交通管理處罰條例第62條第3項、第4項、第67
    條第3項之規定，分別裁處異議人罰鍰新台幣（下同）6,000
    元，吊銷駕駛執照並禁考1年。
二、異議意旨略以：異議人於97年5月18日上午5時45分駕駛車牌
    號碼DQ-9906號自用一般小貨車，在宜蘭縣羅東鎮○○路與
    純精路口處與蔡炎輝騎乘之重型機車發生事故後，有先下車
    將傷者移到路邊安全的地方，因其未攜帶行動電話，乃委請
    賣豬肉的張清標的太太代為撥叫救護車，將傷者送到醫院，
    並無故意逃避肇事責任之行為云云。
三、按汽車駕駛人駕駛汽車肇事致人受傷或死亡者，應即採取救
    護措施及依規定處置，並通知警察機關處理，不得任意移動
    肇事汽車及現場痕跡證據，違反者處3,000元以上9,000元以
    下罰鍰；駕駛人肇事致人受傷而逃逸者，吊銷其駕駛執照；
    致人重傷或死亡而逃逸者，吊銷其駕駛執照，並不得再考領
    ，道路交通管理處罰條例第62條第3項、第4項定有明文。又
    汽車駕駛人，曾依本條例其他各條規定吊銷駕駛執照者，一
    年內不得考領駕駛執照，同條例第67條第3項亦定有明文。
四、經查：
  (一)異議人於97年5月18日上午5時45分駕駛車牌號碼DQ-9906號
    自用一般小貨車，行經宜蘭縣羅東鎮○○路與純精路口處，
    與被害人蔡炎輝騎乘之重型機車發生擦撞，致被害人受有左
    腳踝部骨折、左側股骨粗隆骨折、右側尺骨骨折、多處擦傷
    （臉、四肢）之傷害事實，此為異議人所不否認，並據被害
    人於警詢中指述明確，且有本院依職權調閱宜蘭縣政府警察
    局羅東分局刑案偵查卷宗警羅偵字第0973008852號卷附之道
    路交通事故現場圖、道路交通事故調查報告表(一)、(二)、現場
    照片13幀、羅東聖母醫院字第097051900057248號診斷證明
    書附卷為憑，是此部分之事實堪以認定，合先敘明。
  (二)異議人雖矢口否認有駕駛汽車肇事致人受傷逃逸之事實，辯
    稱對方騎乘機車撞到伊副駕駛座的車門，當時在十字路口發
    生車禍，車禍發生後，伊請賣豬肉張清標的太太黃彩燕打11
    9及110，打完電話後，伊走到傷者旁邊，請張清標幫伊把傷
    者抬到安全地方等救護車來，救護車來的時候伊還在場，當
    時是因為伊要載貨到北成市場去卸貨，所以伊才沒有去醫院
    云云，惟此部分之事實業據在場證人黃彩燕於警詢時陳稱：
    伊有看到肇事駕駛人下車，但並未過去扶傷者，是伊先生張
    清標在扶傷者，車禍發生一下子就聽到很多人在旁邊喊被他
    跑了，伊轉頭看見自小貨車開始駛離現場，肇事駕駛人並未
    進入伊店內，是伊自己看有人受傷報警的，肇事駕駛人並未
    與伊講任何話，警方或救護車到達時，肇事駕駛人已經離開
    很久了（參見臺灣宜蘭地方法院檢察署97年度偵字第2126號
    卷第19、20頁97年6月13日警詢筆錄）；證人張清標亦於偵
    查時結證稱：當天碰撞過程伊並未看到，是2車撞到之後才
    看到，伊看到後就跑過去扶被害人，當時只有伊1個人在扶
    被害人，那個開貨車的人並未留下姓名或電話，距離車禍發
    生後沒有幾分鐘、警察來之前就走了，伊從頭到尾均未與貨
    車駕駛講話（參見臺灣宜蘭地方法院檢察署97年度偵字第
    2126號卷第53、54頁97年6月25日偵訊筆錄）；復有證人周
    石茂於偵查中結證稱：車禍發生後，伊看到肇事駕駛人有下
    車，但沒有走過去看告訴人，伊有喊他說你撞到人怎麼要跑
    ，但肇事駕駛還是把車開走（參見臺灣宜蘭地方法院檢察署
    97年度偵字第2126號卷第41頁97年8月26日偵訊筆錄）；而
    車禍當天到場處理之員警盧宏凱於本院97年度交訴字第23
    號刑事案件審理時結證稱：伊到場時救護車還未到，只看見
    1輛機車，並無人主動表示為肇事者，1、2分鐘後救護車到
    達，傷者上救護車時亦未見到被告等語（參見本院97年度交
    訴字第23號卷97年11月25日審判筆錄）。依前開證人黃彩燕
    、張清標、周石茂、盧宏凱之證述，異議人於車禍發生後，
    並未停留現場，於員警到場處理前即逕行離去等情，堪認異
    議人上開所辯，並非事實，而為卸責之詞，顯不足採。
五、綜上所述，異議人確有駕駛汽車肇事致人受傷而逃逸之違規
    行為。從而，移送機關依道路交通管理處罰條例第62條第3
    、4項、第67條第3項之規定裁處罰鍰6,000元，吊銷駕駛執
    照並禁考1年，核無不合。異議人之異議為無理由，應予駁
    回。
據上論斷，應依道路交通案件處理辦法第19條，裁定如主文。
中    華    民    國    98    年    1     月    12    日
                  交通法庭法  官  辜漢忠
以上正本證明與原本無異。
如不服本裁定，應於裁定送達後5日內，向本院提出抗告狀。（
應附繕本）
                          書記官  許麗汝
中    華    民    國    98    年    1     月    13    日


司法院資訊處製作；財團法人民間司法改革基金會備份。
